【裁判字號】    99,勞上易,2
【裁判日期】    991026
【裁判案由】    給付薪資
【裁判全文】
臺灣高等法院民事判決                 99年度勞上易字第2號
上  訴  人  乙○○
訴訟代理人  李宏澤律師
訴訟代理人  陳寧樺律師
被上訴人    東西國際文化出版有限公司
法定代理人  甲○○
上列當事人間給付薪資事件，上訴人對於中華民國98年11月9日
臺灣臺北地方法院98年度勞訴字第137號第一審判決提起上訴，
並為訴之追加，本院於99年10月5日言詞辯論終結，判決如下：
    主      文
上訴及追加之訴均駁回。
第二審訴訟費用（含追加之訴部分）由上訴人負擔。
    事實及理由
一、查，上訴人於原審原依僱傭契約、薪資確認書之法律關係，
    請求被上訴人給付積欠之薪資港幣12萬2500元；嗣於本院審
    理中，追加備位依委任契約法律關係請求（見本院卷第77頁
    ），核其請求之基礎事實同一，依民事訴訟法第446條第1項
    但書、第255條第1項第2款規定，應予准許，合先陳明。
二、上訴人主張：伊自民國（下同）96年9月15日起受僱於被上
    訴人，擔任執行副總乙職，並依被上訴人之指示辦理West
    East Publishing Ltd.公司（下稱香港公司）之業務，被上
    訴人除每月給付伊月薪新台幣（下同）8萬元外，並給付伊
    承辦香港業務部分之每月報酬港幣3萬元；嗣伊於97年11月5
    日離職，因被上訴人自97年3月份起，即以財務虧損為由，
    積欠伊承辦香港業務之薪資計港幣12萬2500元，並於伊離職
    當日簽署系爭薪資確認書。爰依系爭薪資確認書、僱傭契約
    之法律關係，求為命被上訴人應給付伊港幣12萬2500元，及
    加計自支付命令送達翌日即98年2月6日起算法定遲延利息之
    判決（原審為上訴人全部敗訴之判決，上訴人聲明不服提起
    上訴；另於本院追加備位依委任契約之法律關係為請求）。
    並於本院上訴聲明：(一)原判決廢棄。(二)被上訴人應給付上訴
    人港幣12萬2500元，及自支付命令送達翌日起至清償日止之
    法定遲延利息。
三、被上訴人則以：伊與香港公司為二不同之法人，上訴人係依
    香港公司之指示而辦理香港部分之業務，而上訴人受僱於伊
    公司擔任執行副總乙職，其每月薪資為8萬元、津貼600元，
    伊於97年12月5日已如數給付上訴人97年10月及11月薪資共
    計8萬5244元、津貼700元，並未有積欠上訴人薪資之情事等
    語，資為抗辯。並於本院答辯聲明：如主文所示。
四、查，上訴人自96年9月15日起受僱於被上訴人，擔任執行副
    總乙職，並於97年11月5日離職；被上訴人曾於97年11月5日
    簽署系爭薪資確認書；被上訴人於97年12月5日匯款予上訴
    人97年10月及11月薪資計8萬5244元、津貼700元等情，有卷
    附離職申請單、系爭薪資確認書、說明函、撥款明細可憑（
    見原審卷第20至21頁、第45至49頁），並為兩造所不爭執（
    見原審卷第55頁），堪信為真。
五、本院應審究者為上訴人請求被上訴人給付港幣12萬2500元，
    是否有據？茲論述如下：
(一)、上訴人主張：伊受僱於被上訴人擔任執行管理部之執行副總
    ，並依被上訴人指示兼辦香港公司之業務，被上訴人就此部
    分另按月支付伊港幣3萬元之薪資；惟被上訴人公司經營虧
    損，自97年3月起至伊於97年11月5日離職時止，被上訴人共
    積欠伊處理香港公司業務之薪資計港幣12萬2500元云云，固
    據提出系爭薪資確認書、電子郵件為證（見原審卷第21頁、
    第65頁、本院外放證物）。惟查：
    1.按解釋契約，固須探求當事人立約時之真意，不能拘泥於
      契約之文字，但契約文字業已表示當事人真意，無須別事
      探求者，即不得反捨契約文字而更為曲解（最高法院17年
      上字第1118號判例意旨參照）。
    2.依系爭薪資確認書記載：「茲緣由自2007年9月15日起，
      West East Publishing（以下簡稱為本公司）聘任乙○○
      （James Hung）（以下簡稱為James，指上訴人）為本公
      司香港與台灣公司（指被上訴人）之執行副總，然…，經
      James為減輕公司負擔主動提出辭呈且於2008年11月5日生
      效後，仍有以下薪資、代墊款與應付津貼尚未給付：香港
      2008年3月～11月薪資：港幣一十二萬兩千五百元整（HK$
      122500）…」文義以觀（見原審卷第21頁），上訴人自96
      年9月起除任職被上訴人公司外，尚受香港公司聘任擔任
      香港公司及被上訴人公司之執行副總；且上訴人自陳以前
      香港部分之薪資均是由香港公司支付（見原審卷第91頁、
      本院卷第161頁）；再依系爭薪資確認書中記載積欠上訴
      人之薪資、代墊款及應付津貼，除香港部分97年3月至11
      月薪資港幣12萬2500元之外，尚記載台灣97年10月薪資8
      萬元及11月薪資1萬3333元、代墊款6萬2029元及津貼700
      元（見原審卷第21頁）乙節，設若上訴人僅受僱於被上訴
      人並經其指示兼辦香港公司之業務，則被上訴人既已按月
      支付上訴人月薪8萬元及津貼600元，就其上訴人兼辦香港
      公司之業務部分，即屬其勞務範圍之一部分，並無另行支
      薪之必要；若因增加工作而有調整勞務內容之必要，則被
      上訴人逕行調整上訴人薪資即可，又何需大費周章就上訴
      人辦理香港公司業務部分另以每月港幣3萬元計薪，並由
      香港公司自香港匯款予上訴人（見本院卷第91至101頁）
      ？可徵上訴人執行香港部分之業務，顯係肇因受僱於香港
      公司擔任執行副總所致。故上訴人主張其處理香港公司業
      務之薪資計12萬2500元，自應依上訴人與香港公司之僱用
      契約由香港公司支付甚明。
    3.又香港公司與被上訴人係屬不同之法人（見本院外放證物
      即經我國駐外單位驗證之香港公司登記資料），而系爭薪
      資確認書除經甲○○以香港公司負責人之名義簽名確認外
      ，另有被上訴人公司及當時法定代理人李冠廷簽章確認，
      若上訴人僅依其與被上訴人之聘僱契約處理香港公司業務
      而擔任香港公司之執行副總，應僅上訴人負給付報酬之責
      ，則該系爭薪資確認書應毋庸經甲○○以香港公司負責人
      之身分簽名確認其上記載之薪資金額為正確（見原審卷第
      21頁），由此益徵被上訴人公司及其法定代理人在系爭薪
      資確認書上蓋章，僅在確認上訴人任職其公司之薪資、代
      墊款及津貼之金額（即指台灣薪資部分）係屬正確而已，
      要難憑此即可謂上訴人係依其與被上訴人間之僱用契約，
      依被上訴人之指示兼辦香港公司之業務，被上訴人有應允
      支付上訴人處理香港公司業務之薪資計12萬2500元。
    4.再解釋當事人之契約，應以當事人立約當時之真意為準，
      而真意何在，又應以過去事實及其他一切證據資料為斷定
      之標準，不能拘泥文字致失真意（最高法院39年台上字第
      1053號判例意旨參照）。雖被上訴人公司員工黃虹裳與上
      訴人間之電子郵件固有提及上訴人之薪資分為三部分即香
      港、上海部分各為港幣1萬5000元（合計港幣3萬元）、台
      灣為8萬元乙情（見原審卷第65頁），惟此僅是被上訴人
      公司員工針對上訴人詢問其薪資事項而回覆之電子郵件，
      要與上訴人係依其與何公司之僱用契約而從事香港部分之
      業務無涉，自難僅憑被上訴人公司員工回覆上訴人，有關
      上訴人之薪資係區分為香港、台灣部分、上海部分，即可
      謂上訴人與被上訴人成立僱傭契約就從事香港部分之業務
      。
    5.另上訴人又提出與被上訴人之法定代理人甲○○間之電子
      郵件（見本院外放證物），以資證明被上訴人公司有指示
      其處理香港事務，足見兩造間僱傭契約存在云云。惟查，
      甲○○當時為香港公司之負責人（此觀原審卷第21頁系爭
      薪資確認書即明），而前開電子郵件既是關於甲○○指示
      上訴人處理香港之事務，且上訴人又自陳香港薪資每月3
      萬元係由香港公司所支付乙情互核以觀，設若上訴人並非
      受僱於香港公司，則甲○○怎會以香港公司負責人之身分
      ，指示上訴人處理香港之業務？並由香港公司按月支付上
      訴人薪資港幣3萬元（此為上訴人所自陳，見本院卷第161
      頁）？由此可徵，上訴人顯係受香港公司之僱用及指示而
      為處理香港部分之業務甚明。
    6.依上說明，上訴人既係因受僱於香港公司而處理香港部分
      之業務，並非受被上訴人之指示而兼辦香港部分之業務，
      則被上訴人自無給付香港薪資計港幣12萬5000元之義務。
      故上訴人主張依系爭薪資確認書、僱傭契約之法律關係，
      請求被上訴人應給付其香港薪資計港幣12萬5000元云云，
      並無可取。
(二)、上訴人又主張：縱兩造間就香港部分之業務，並無僱傭契約
    存在，則被上訴人亦有委任伊處理香港部分之業務，自應依
    委任契約之法律關係，給付伊香港薪資報酬計12萬5000元云
    云。然「稱委任者，謂當事人約定，一方委託他方處理事務
    ，他方允為處理之契約。」民法第528條定有明文。如前所
    陳，上訴人既係因受僱於香港公司而處理香港部分之義務，
    足見上訴人處理香港部分之業務，顯係因受香港公司之指示
    而為之，並非受被上訴人之委任而辦理香港部分之業務至明
    。故上訴人主張：縱兩造間就香港部分之業務，並無僱傭契
    約存在，則被上訴人亦有委任伊處理香港部分之業務，自應
    依委任契約之法律關係，給付伊香港薪資報酬計港幣12萬50
    00元云云，仍無可採。
六、從而，上訴人先位依系爭薪資確認書、僱傭契約之法律關係
    ，請求被上訴人給付港幣12萬5000元及加付法定遲延利息，
    均為無理由，不應准許。其假執行之聲請亦失所附麗，應併
    予駁回。原審為上訴人敗訴之判決，及駁回其假執行之聲請
    ，並無不合。上訴意旨仍執前詞指摘原判決不當，求予廢棄
    改判，為無理由，應予駁回。另上訴人於本院追加備位依委
    任契約之法律關係，請求被上訴人給付港幣12萬5000元並加
    付法定遲延利息，亦為無理由，應併予駁回。
七、本件事證已臻明確，兩造其餘之攻擊或防禦方法，經本院審
    酌後均認與本件之結論無涉，茲不再一一論列，併予敘明。
八、據上論結，本件上訴及追加之訴均為無理由，依民事訴訟法
    第449條第1項、第78條，判決如主文。
中    華    民    國    99    年    10    月    26    日
                    勞工法庭
                        審判長法  官  蕭艿菁
                              法  官  林麗玲
                              法  官  楊絮雲
正本係照原本作成。
不得上訴。
中    華    民    國    99    年    10    月    26    日
                              書記官  王秀雲

司法院資訊處製作；財團法人民間司法改革基金會備份。
